臺灣高等法院刑事裁定　　　　　　　　　　　　　　　九十三年度抗字第三三一號
　　抗　告　人
　　即　陳報人　臺北縣政府警察局永和分局
　　被　搜索人　甲○○
右列抗告人因被搜索人違反槍砲彈藥刀械管制條例案件，不服臺灣板橋地方法院九十
三年度急搜字第二號緊急搜索，中華民國九十三年一月十六日刑事裁定（陳報案號：
臺北縣警察局永和分局永警刑字第０九三００００八一九號），本院裁定如左：
    主  文
原裁定撤銷。
抗告人在臺灣板橋地方法院之報告駁回。
    理  由
一、原裁定意旨略以：抗告人即陳報人臺北縣政府警察局永和分局，因所屬警員鄭正
    國與林松文，於民國九十三年一月七日十四時五十分許，接獲勤務中心指示，前
    往臺北縣永和市中正橋下堤防，處理聚眾滋事之糾紛，待抵現場後，經現場營業
    小客車（九Ｃ－九０二）司機即被害人鄭東明，告知自小客車（五七一七－ＦＨ
    ）車上甲○○、楊正平持有手槍，遂拔槍上膛上前盤查，並請其二人下車，由林
    松文戒護，鄭正國搜索二人身體，未發現槍枝，嗣鄭東明告知槍在車上，鄭正國
    方搜索自小客車，於駕駛座下起出一把已上膛之手槍及六發子彈，另於甲○○所
    有之包包內查獲新台幣偽鈔（下同）五百元一張、二百元一張，因認葉育坤涉犯
    違反槍砲彈藥刀械管制條例案件，依刑事訴訟法第一百三十一條第一項規定逕行
    搜索完竣，查扣八釐米手槍一支、彈匣一個、子彈六枚、五百元偽鈔及二百元偽
    鈔各一張，依法報告該管法院及檢察署檢察官云云。惟該報告並未陳明本件究係
    上開條項何款規定逕行搜索，且未敘明是否構成「情形急迫」之情形而必須逕行
    搜索，亦未依原審所命三日期限內補陳依何事由，認為情況急迫非逕行搜索不可
    之理由，縱然搜索結果查得被搜索人確有違反槍砲彈藥刀械管制條例案件之情，
    惟尚難以此反推搜索目的在於拘捕被告，否則易生規避令狀原則之要求，侵害憲
    法對於人民身體、自由、財產權利之保護。因認無法審酌是否符合刑事訴訟法規
    定所為之逕行搜索，爰依刑事訴訟法第一百三十一條第三項規定，撤銷搜索程序
    。
三、抗告意旨略以：本案係依刑事訴訟法第一百三十條所為之附帶搜索，雖搜索筆錄
    誤勾稽為刑事訴訟法第一百三十一條第一項，惟搜索扣押筆錄明確登載「受搜索
    人持槍恐嚇殺被害人，經警當場攔檢查獲」，執行範圍則為犯罪嫌疑人之「身體
    」及「自小客車五七一七－ＦＨ及手提包」，自與刑事訴訟法第一百三十一條第
    一項所規定受搜索之客體為「住宅」或「其他處所」不同，亦無依第一百三十一
    條第三項陳報法院之必要，惟既具裁定形式存在，自應依法將原裁定撤銷。復依
    刑事訴訟法第一百三十一條之一，被搜索人亦出於自願性同意搜索，是原搜索確
    屬合法，爰提起抗告。
四、經查：附帶搜索之立法目的在於保護執法人員之人身安全，並非源自急迫性或緊
    急狀況，而刑事訴訟法亦未規定附帶搜索需陳報法院，自不應以類推適用方式加
    諸執行機關額外之義務，此應係立法者有意加以區隔，而非立法漏洞，如搜索程
    序有瑕疵，自可回歸準抗告程序予以救濟，至取得證物有無證據能力，亦可留待
    日後由本案審理法院再行判斷。因此，倘係依刑事訴訟法第一百三十條規定執行
    搜索，搜索機關毋庸就附帶搜索結果陳報法院。本案抗告人在原審法院之陳報依
    據，既經其抗告更正為刑事訴訟法第一百三十條附帶搜索，自無庸就搜索結果陳
    報法院為事後審查，其於原審所為之報告，及原審所為撤銷搜索之裁定，均與法
    律規定不合，應由本院撤銷原裁定，並駁回抗告人在原法院之報告程序。
據上論斷，依刑事訴訟法第四百十三條，裁定如主文。
中　　　華　　　民　　　國　　九十三年  　　九　    月      十五        日
                            臺灣高等法院刑事第五庭
                                  審判長法  官  曾　德　水
                                        法  官  林　勤　綱
                                        法  官  魏　新　國
右正本證明與原本無異。
不得再抗告。
                                        書記官　陳　秋　雄
中　　　華　　　民　　　國　　九十三　　年　　　九　　　月　　 十五 　　日
